【裁判字號】    89,易,950
【裁判日期】    890710
【裁判案由】    詐欺
【裁判全文】
臺灣臺中地方法院刑事判決                          八十九年度易字第九五號
    公  訴  人  臺灣台中地方法院檢察署檢察官
    被      告  乙○○
右列被告因詐欺案件，經檢察官提起公訴 (八十九年度偵字第五八四號)，本院判決
如左：
     主  文
乙○○意圖為自己不法之所有，以詐術使人將本人之物交付，處有期徒刑月。緩刑
貳年。
     事  實
一、乙○○明知其已無清償債務之能力，竟意圖為自己不法之所有，於民國八十七年
    十一月一日，持其分別向「陳景祥」、「阿文」等年籍不詳之人取得之難以兌現
    人頭支票二紙（發票人鄧水源、趙輝桐；發票日八十七年十二月三十一日、八十
    八年一月二十五日；面額二十萬元、十四萬五千元；付款人新竹區中小企業銀行
    台中分行、第七商業銀行崇德分行），在台中市西屯區市○○○路之未來策略國
    際股份有限公司（下簡稱未來公司）內，向甲○○調現，甲○○不疑有詐，即允
    借新台幣（下同）三十四萬五千元。嗣支票屆期，甲○○提示付款均遭退票，乙
    ○○並避不見面，至此，甲○○方知受騙。
二、案經甲○○訴請台灣台中地方法院檢察署檢察官偵查起訴。
    理  由
一、訊據被告乙○○固坦承持客票二紙向告訴人甲○○借款三十四萬五千元，且迄未
    還款之事實，惟矢口否認有何詐欺犯行，辯稱其不知支票會發生這種情況，後因
    經濟出狀況無法還錢，其非故意詐騙告訴人，且現已與告訴人達成和解，願按月
    分期還款云云。經查，右揭犯罪事實，業據告訴人甲○○指訴歷歷，被告乙○○
    復分別於偵查及本院審理中自承其欲投資案外人林明耀所設立之未來公司，準備
    作健康食品直銷，才向告訴人借錢，交付告訴人之支票二紙，其中發票人鄧水源
    之支票，係伊於八十七年十月底，在公司樓下向自稱為「陳景祥」借的；發票人
    趙輝桐之支票亦係同時間，在公司樓下，伊以賣家具的錢、集郵冊及戒指等物向
    綽號「阿文」質押借得，其拿到該二紙支票並未向銀行照會，惟有要求告訴人向
    銀行照會等語在卷。是被告尚須借款投資公司，且無法提出證據證明其於向告訴
    人借款前至支票到期之期間之所得狀況如何，足見被告於向告訴人借款之際，已
    經濟困難，無清償債務之能力。
二、次查，被告交付告訴人之上開二紙支票，經檢察官向金融機構調取發票人鄧水源
    及趙輝桐之開戶申請資料發現，鄧水源之帳戶於八十七年六月二十六日開戶，
    自八十七年十一月二十四日以後，該帳戶即沒有現金存入，且從同年十二月起，
    即陸續退票，該帳戶並於八十七年十二月二十八日被列為拒絕往來戶。趙輝桐之
    帳戶於八十七年五月十三日開戶，自同年十二月二十一日以後即無現金存入，該
    帳戶於八十八年一月二十二日被列為拒絕往來戶，有新竹區中小企銀台中分行、
    第七商業銀行崇德分行之函各一份附於偵查卷可稽。另經檢察官依開戶資料中鄧
    水源所留之年籍，均無法調到口卡，傳喚亦未到庭；且依開戶資料中趙輝桐所留
    之年籍，所調到之口卡之照片，與開戶申請書作比對，二者相差甚大，且開戶申
    請書上所留之地址，與真正趙輝桐之地址不符，亦有相關開戶、資金往來資料二
    份及趙輝桐口卡在卷可稽。則被告取得之上開二紙支票，要為問題帳戶之人頭支
    票無訛。
三、復查，被告雖辯稱其借支票，及以賣家具的錢及集郵冊、戒指等物質借支票云云
    ，惟對於支票提供者，並無法提出詳細之年籍資料以供查證，則其向不相識之人
    借支票，該借支票之人慨然相借，及質借支票卻未留質權人聯絡方式以便日後取
    回質物，均與常情有違，況被告持不相熟之人交付他人支票，竟未照會銀行，逕
    行持向告訴人借款，且要求告訴人自行照會，其對於該支票顯係難以兌現之人頭
    支票等情，應早已了然於胸。綜上，被告所辯諉無足採，其事證明確，犯行堪予
    認定。
四、核被告所為，係犯刑法第三百三十九條第一項之詐欺取財罪。爰審酌被告持人頭
    支票向告訴人借款三十四萬五千元，告訴人於支票屆期提示未獲兌現後，被告初
    拒不出面解決，惟現已與告訴人達成和解，有和解書一份在卷可按，及被告犯後
    態度尚稱良好等一切情狀，量處如主文所示之刑。末查，被告前未曾受有期徒刑
    以上刑之宣告，有臺灣臺中地方法院檢察署刑案資料查註紀錄表、台灣高等法院
    被告全國前案紀錄表各一份附卷可稽，被告犯後與告訴人達成和解，深具悔意，
    其經此教訓，當知警惕而無再犯之虞，本院綜核各情，所宣告之刑，認以暫不執
    行為適當，併予宣告緩刑二年，以啟自新。
據上論斷，應依刑事訴訟法第二百九十九條第一項前段，刑法第三百三十九條第一項
、第七十四條第一款，罰金罰鍰提高標準條例第一條前段，判決如主文。
中      華      民      國    八十九    年      七      月      十      日
                               台灣台中地方法院刑事第五庭
                                   法  官  陳  淑  芳
右正本證明與原本無異。
如不服本判決，應於判決送達後十日內向本院提出上訴狀，上訴於臺灣高等法院臺中
分院( 須附繕本 )。
                                   書記官
中      華      民      國    八十九    年      七      月      十一    日
附錄本案所犯法條全文
刑法第三百三十九條第一項
意圖為自己或第三人不法之所有，以詐術使人將本人或第三人之物交付者，處五年以
下有期徒刑、拘役或科或併科一千元以下罰金。


司法院資訊處製作；財團法人民間司法改革基金會備份。
